臺灣高等法院臺中分院民事裁定　　　　　100年度抗字第321號
抗　告　人　謝文為
相　對　人　金光煥
上列當事人間再審之訴事件，抗告人對於中華民國100年6月10日
臺灣臺中地方法院100年度再字第6號裁定提起抗告，本院裁定如
下：
    主  文
原裁定廢棄，發回臺灣臺中地方法院。
    理  由
一、抗告意旨略以：相對人與抗告人間請求損害賠償事件，經臺
    灣臺中地方法院（下稱臺中地院）99年度訴字第2305號判決
    確定（下稱原確定判決）在案。相對人簽立之新台幣（下同
    ）200萬元支票（付款人臺灣銀行臺中工業區分行、票號AG0
    000000，下稱系爭支票），雖經執票人顏文基提示未兌現，
    惟經其行使票據追索權而退還予抗告人，因係退還予抗告人
    之家屬，抗告人原不知有該退票之存在，直至民國（下同）
    100年3月20餘日始經家人告知而知曉此事。依民事訴訟法第
    500條第2項規定，再審之理由發生或知悉在後者，均自知悉
    時起算，自抗告人知悉此事起算，抗告人提起本件再審之訴
    ，並無逾期，原裁定就抗告人知悉之日期，及知悉在後之起
    算點，似有誤會，爰為抗告，請准予廢棄原裁定，准予再審
    之訴，廢棄原確定判決等語。
二、按再審之訴，應於三十日之不變期間內提起。前項期間，自
    判決確定時起算，判決於送達前確定者，自送達時起算；其
    再審之理由發生或知悉在後者，均自知悉時起算。民事訴訟
    法第500條第1項、第2項前段定有明文。次按當事人不在法
    院所在地住居者，計算法定期間，應扣除其在途之期間。前
    項應扣除之在途期間，由司法院定之，民事訴訟法第162條
    第1項前段、第2項亦有明定。
三、查本件抗告人對原確定判決提起再審之訴，係主張：系爭支
    票經執票人顏文基提示未兌現，業經其行使票據追索權而退
    還抗告人，該支票現由抗告人持有中，抗告人未獲有任何利
    益，原審並未斟酌等語，並提出系爭支票、顏文基簽立收據
    影本各1紙，依民事訴訟法第496條第1項第13款規定當事人
    發現未經斟酌之證物或得使用該證物之再審事由，於100年4
    月11日提起再審之訴。又原確定判決於100年1月27日合法送
    達於抗告人之訴訟代理人，嗣因抗告人逾期始提出上訴，業
    於100年2月16日判決確定，此有本院依職權調閱之原確定判
    決民事卷宗可憑。抗告人就其主張100年3月20餘日始知悉再
    審事由，固未舉證證明，惟其主張原執票人顏文基行使追索
    權而將系爭支票退回予抗告人，業據提出顏文基於100年3月
    10日簽立收據1紙為證，依該收據日期，係在100年2月16日
    原判決確定後始出現之事證，堪信抗告人就該事由係知悉在
    後。故本件自100年3月10日起算30日不變期間，及抗告人居
    住於彰化縣，不在臺中地院所在地之臺中市，依司法院公布
    之法院訴訟當事人在途期間標準第2條、第3條第1項第1款規
    定計算，在途期間為5日，其於100年4月11日提起再審之訴
    ，尚未逾30日之不變期間。原裁定未及審酌上情，以原確定
    判決於100年2月16日判決確定，再審不變期間至100年3月16
    日已告屆滿，駁回本件再審之訴，尚有未洽。抗告意旨聲明
    廢棄，為有理由。至於抗告人主張之再審理由與民事訴訟法
    第496條第1項第13款規定是否相當，乃再審之訴有無理由之
    問題，其准駁應以判決為之。茲為免影響兩造訴訟程序救濟
    之權益，爰將原裁定廢棄，發回原法院另為適當之處理。
四、據上論結，本件抗告為有理由，依民事訴訟法第492條、第
    95條、第78條，裁定如主文。
中    華    民    國   100    年    8     月    23    日
                民事第七庭    審判長法  官  饒鴻鵬
                                    法  官  李平勳
                                    法  官  張瑞蘭
以上正本係照原本作成。
再為抗告應以適用法規顯有錯誤為理由。
如提起再抗告者應於裁定送達後10日內向本院提出抗告理由狀（
須按照他造人數附具繕本）並繳納抗告裁判費新臺幣1,000元，
同時委任律師或具有律師資格之關係人為代理人。
                                    書記官  康孝慈
中    華    民    國   100    年    8     月    24    日
                                                      Ａ